臺灣士林地方法院刑事判決　　　　　　　　　　　　　九十年度交簡上字第六三號
　　上訴人
　　即被告　乙○○
右列上訴人因過失傷害案件，不服本院於中華民國九十年九月二十八日所為九十年度
交簡字第九三九號刑事簡易判決（檢察官聲請簡易判決處刑案號：臺灣士林地方法院
檢察署九十年度偵字第六二四四號），提起上訴，本院管轄之第二審合議庭判決如左
：
    主  文
原判決撤銷。
乙○○從事業務之人，因業務上之過失傷害人之身體，處有期徒刑月，如易科罰金
以百元折算壹日。
    事  實
一、乙○○為臺灣工機廠股份有限公司之業務經理，駕車為該公司送貨為其附隨業務
    ，於民國九十年二月二十日上午十時許，駕駛車號ＧＫ－九００一號自用小貨車
    ，沿台北縣淡水鎮○○路西往東方向行駛，行近設於埤島里十一鄰六三至六五號
    之大屯高爾夫球場附近，與該高爾夫球場旁一未經命名之產業道路交會之無號誌
    交叉路口，本應注意汽車行經同為幹、支線之無號誌交叉路口時，應減速慢行，
    作隨時停車之準備，且依當時係晴天、日間自然光、路面柏油、乾燥、無缺陷、
    無障礙物、視距良好等情形觀之，並無任何不能注意之情事，詎其應注意，能注
    意，竟疏未注意，仍持續以四十公里許之時速行進而未減速慢行，適丁○○騎乘
    車號ＦＰＦ－三五０號重機車，搭載乘客丙○○，自上開產業道路北往南方向，
    行駛而來，至同為幹、支線道之上開無號誌路口，亦疏未注意減速慢行，作隨時
    停車之準備，且身為左方車未注意讓右方之乙○○車先行，乙○○見狀已不及閃
    避，其所駕駛之自小客車車頭撞及重機車右後方，並將之向前拖行十四點四公尺
    ，致使機車乘客丙○○受有頭部外傷併頭皮撕裂傷、右側脛腓骨骨折、右側股骨
    骨折等傷害。乙○○肇事後，在有偵查犯罪職權之公務員未經發覺前，主動報案
    ，並向前往處理之臺北縣警察局淡水分局水碓派出所員警甲○○自首上情，接受
    裁判。
二、案經被害人丙○○訴由臺北縣警察局淡水分局報請臺灣士林地方法院檢察署檢察
    官聲請簡易判決處刑。
    理  由
一、訊據被告乙○○固於警訊、偵查及本院審理中坦承曾在上開時地駕駛車號ＧＫ－
    九００一號自用小貨車，與證人丁○○騎乘車號ＦＰＦ－三五０號之重機車發生
    碰撞，致使丁○○搭載之乘客即告訴人丙○○受傷之事實，惟矢口否認有何業務
    上過失傷害犯行，辯稱：伊駕駛車號ＧＫ－九００一號自用小貨車所行駛位於台
    北縣淡水鎮○○○路為主幹道，而丁○○騎乘車號ＦＰＦ－三五０號重機車所行
    駛未命名之產業道路為支線道，支線道行車原應讓幹道線先行，丁○○未為之，
    即與另部機車於支線道競逐衝出，且該支線道與商工路之交會處為上坡路段復為
    直角十字交會，亦即商工路地勢高、支道地勢低，從而於商工路行駛至該支道交
    會處有視覺死角，被告實不能注意，且丁○○亦有疏失；又被告係任職臺灣工機
    廠股份有限公司之業務經理，從事行銷販賣之業務，平常工作上僅需開轎車拜訪
    客戶，肇事當日雖係開自用貨車為公司送貨，然並非專司駕駛貨車送貨，當日只
    是順路送貨，公司另有司機，並無業務上過失可言云云，經查：
    (一)被告於上開時地駕駛車號ＧＫ－九００一號自用小貨車，與證人丁○○所騎乘
      車號ＦＰＦ－三五０號之重機車相碰撞，致使丁○○搭載之乘客即告訴人丙○○受傷之事實，除據其於警訊、偵查及本院審理中自白不諱外，且核與證人丁○○於警訊及本院調查中（見九十年二月二十日警訊筆錄及本院九十一年二月
      十九日訊問筆錄）、告訴人丙○○於警訊及偵查中（見九十年三月十九日警訊
      筆錄及九十年七月十日檢察官訊問筆錄）證述之情節相符，復有道路交通事故
      調查報告表一紙、現場照片四張在卷可稽，又告訴人丙○○因本件車禍致受有
      頭部外傷併頭皮撕裂傷、右側脛腓骨骨折、右側股骨骨折等傷害，有馬偕紀念
      醫院出具之診斷證明書二紙附卷可憑。
    (二)按行經無號誌之交叉路口，應減速慢行，作隨時停車之準備，道路交通安全規
      則第九十三條第一項第三款定有明文，被告為汽車駕駛人，自應注意及此，本
      案肇事當時情形為晴天、日間自然光、路面柏油、乾燥、無缺陷、無障礙物、
      視距良好等情狀，有偵查卷附之道路交通事故調查報告表一紙可憑，而依被告
      及丁○○行駛之方向雖均係下坡往上，然行至大屯高爾夫球場門口，坡度已屬
      平坦，被告及丁○○可相互清楚看見對方來車行向，此經本院調查時到現場勘
      驗在卷，有勘驗筆錄一份（見本院九十一年二月二十二日勘驗筆錄）及現場六
      張可資參佐，被告自無不能注意之情事，被告辯稱有視覺死角，不能注意云云
      ，即不足採；另肇事地點係同為幹、支線道之無號誌之交叉路口，有上開道路
      交通事故調查報告表、及台灣省臺北縣區車輛行車事故鑑定委員會以九十一年
      一月三日北鑑字第九０二三九一號函附之鑑定意見書可參，被告所辯渠行駛之
      商工路為主幹道，丁○○行駛之產業道路係支線云云，亦不足採；被告行駛至
      該肇事路口車速仍為該路段速限之四十公里左右，被告不及反應而肇事等情，
      為其自承在卷（本院九十一年二月十九日訊問筆錄），則被告並未減速慢行，
      未作隨時停車準備之情事，致發現丁○○之機車後不及反應煞車，撞及丁○○
      騎乘重機車，亦堪認定。臺灣省臺北縣區車輛行車事故鑑定委員會亦同認「乙○○駕駛自小貨車行經無號誌路口，未減速慢行為肇事原因」，有上開鑑定意
      見書附卷足參。被告行至肇事地點，應注意減速慢行，且無不能注意之情事，
      因疏未注意，致告訴人受傷，告訴人之傷，與被告之過失間，有相當因果關係
      ，被告就本件車禍應負過失責任甚明。雖丁○○駕車，行經無號誌交叉路口，
      在同為幹、支線道之無號誌路口，其為左方車，未讓右方車先行，其過失同為
      肇事原因，亦經臺灣省臺北縣區行車事故鑑定委員會鑑定意見所認定，有該委
      員會上開鑑定意見書附卷可憑，然丁○○對於本件車禍之發生，與有過失，仍
      無解於被告之過失責任。
    (三)按刑法上業務係以事實上執行業務者為標準，即指以反覆同種類之行為為目的
      之社會的活動而言；執行此項職務，縱令欠缺形式上之條件，但仍無礙於業務
      之性質，最高法院四十三年台上字第八二六號判例可資參照，又為完成主要業
      務所附隨之準備工作與輔助事務，亦應包括在內，最高法院七十一年度台上字
      第一五五０判例亦可參考。被告一週約為公司送貨二、三次，為其自承在卷（
      本院九十一年二月十九日訊問筆錄、五月一日審判筆錄），揆諸前揭說明，被
      告形式上身分雖為公司經理，而非司機，又以經理工作為其主要業務，惟其每
      週為公司送貨之次數既達二、三次之多，客觀上即堪認係反覆以駕車為公司送
      貨為目的之社會活動，則渠所從事者，除經理工作之主要業務外，亦包括以駕
      車為公司送貨之附隨業務。被告肇事時正駕車為公司送貨，自係因業務上之駕
      車行為過失肇事致告訴人受傷，渠所辯非因業務上過失而肇事，即無足取。綜
      上，本件事證明確，被告犯行堪予認定，應依法論科。
二、核被告所為，即係犯刑法第二百八十四條第二項業務過失傷害罪，雖聲請人於聲
    請簡易判決處刑時，認被告係觸犯同法第一項之過失傷害罪，惟本件經上訴於審
    理時，經檢察官到庭論告，變更被告犯罪之法條為刑法第二百八十四條第二項，
    本院爰無庸變更起訴法條，附此敘明。被告於肇事後，在未被有偵查犯罪職權之
    公務員發覺前，即主動報案，留在現場，並向據報前赴處理之臺北縣警察局淡水
    分局員警甲○○自承為肇事者，此據證人丁○○及甲○○於本院結證屬實（本院
    九十一年二月十九日訊問筆錄），被告對於未發覺之罪自首，嗣並接受裁判，自
    應依自首規定，減輕其刑。原審對被告之過失傷害犯行，據以論科，固非無見。
    惟查：(一)被告為以駕車為公司送貨為其附隨業務之人，因業務上過失肇事致人身
    體成傷，已如前述，原審論以刑法第二百八十四條第一項之普通過失傷害罪，尚
    屬違誤；(二)被告肇事後，留在現場，向前來處理之臺北縣警察局淡水分局水碓派
    出所員警甲○○自承為肇事者，並接受裁判等情，亦如前述，為對於未發覺之罪
    自首而受裁判，應依刑法第六十二條前段規定減輕其刑；(三)本案證人丁○○對於
    本件車禍之發生與有過失，原審均漏未審酌，被告上訴，指摘原判決未斟酌被告
    自首及證人丁○○與有過失，有所失當，為有理由，應由本院將原判決撤銷改判
    。被告雖未曾受有期徒刑以上刑之宣告，此有臺灣高等法院檢察署刑案紀錄檢覆
    表一份附卷可憑，而告訴人住院期間被告亦前赴探視並負責醫藥費，惟迄今猶未
    與被害人達成民事和解，業據其供陳在卷，又否認過失，是其上訴意旨求處緩刑
    ，尚無可取。爰審酌其係因一時失慎，偶罹刑典、其過失程度、所生之危害、肇
    事後雖願負責醫藥費，然尚未與告訴人達成民事和解、復否認自己有所過失之犯
    後態度、及案外人丁○○亦與有過失等一切情狀，量處如主文所示之刑，並諭知
    易科罰金之折算標準。
據上論斷，應依刑事訴訟法第四百五十五條之一第一項、第三項、第三百六十四條、
第三百六十九條第一項前段、刑法第二百八十四條第二項前段、第六十二條前段、第
四十一條第一項前段、罰金罰鍰提高標準條例第一條前段、第二條，判決如主文。
本案經檢察官呂文忠到庭執行職務
中      華      民      國      九十一      年      五      月  十五    日
                                      臺灣士林地方法院交通法庭
                                          審判長  法  官  杜  惠  錦
                              法  官  洪  慕  方
                                                  法  官  趙  文  卿
不得上訴
右正本證明與原本無異。
                                                  書記官  林  慧  芬
中      華      民      國      九十一      年      五      月  二十三  日
附錄本案論罪科刑法條全文
刑法第二百八十四條第二項：
從事業務之人，因業務上之過失傷害人者，處一年以下有期徒刑、拘役或一千元以下
罰金。致重傷者，處三年以下有期徒刑、拘役或二千元以下罰金。
